臺灣彰化地方法院民事判決　94年度婚字第410號
　原　　　告　乙○○
　被　　　告　甲○○
上列當事人間請求離婚事件，經本院於民國94年9月7日言詞辯論
終結，判決如下：
    主      文
准原告與被告離婚。
訴訟費用由被告負擔。
    事實及理由
一、原告主張：
    (一)兩造係於民國（下同）77年10月18日結婚，惟被告甲○○
      自婚後即不務正業，長期沉溺於賭博性電動玩具等遊樂場
      所，且經原告屢次苦口勸說，均不為所動，後來索性徹夜
      不歸，對兩造之家庭完全無任何責任感。嗣於81年間，被
      告因施用毒品而遭法院判處徒刑入監執行，並於83年間假
      釋出獄。而被告出獄後不久，旋即因涉犯煙毒案件又再度
      入獄執行，迄至90年左右，被告又因假釋出獄。原告本以
      為被告將從此痛改前非，乃再度接納被告，並引薦其至電
      鍍工廠工作，詎被告工作2至3個月後又辭去工作，與先前
      吸毒之朋友一起廝混，生活亦開始不正常，並經常向原告
      索錢。但因原告前係從事服務業，收入十分微薄，實無法
      應付被告經常之索討，為此，被告每每於索錢未果時，即
      動手毆打原告，甚至曾經當面撒尿裝於容器，要求原告喝
      下，實令原告身心飽受痛苦折磨，不堪此同居之虐待。又
      於92年 5月間（母親節左右），被告又因缺錢向原告索討
      ，但因原告身上並無多餘金錢，又怕遭被告暴力相向，乃
      遷居至屏東，長達半年。
    (二)於 94年2月間（約農曆過年前），原告突然接獲被告家人
      來電告知被告又因施用毒品案件，遭通緝被捕入獄，現於
      台灣雲林監獄執行中，並要求原告前往監獄與被告會面，
      並寄錢給被告。至此，原告方知悉被告復犯毒品案件而被
      捕入獄之事實。
    (三)兩造自結褵以來，常因被告不務正業、沈溺電玩及吸毒行
      為，時有爭吵，又因被告多次以暴力方式向原告索討金錢
      ，而不勝其擾，二造乃分離而居，顯見，雙方形同陌路已
      無和諧之希望，徒有婚姻形式，卻無法續行婚姻共同生活
      ，綜上，爰依民法第1052條第1項第10款後段、同條第2項
      訴請離婚。
二、被告陳述：被告現在係執行殘刑，原告並未住在家裡，所以
    原告不知道被告去執行的事。被告同意離婚，被告共犯三次
    罪，犯罪時間分別於81年、84年及91年。並聲明：請依法判
    決。
三、得心證之理由：
    (一)按夫妻之一方，因犯不名譽之罪被處徒刑者，他方得向法
      院請求離婚，民法第 1052條第1項第10款後段固定有明文
      。本件原告主張於94年 2月間始知悉被告入監服刑，而主
      張依民法第1052條第 1項第10款後段『因犯不名譽之罪被
      處徒刑者』，訴請離婚一節。經查，本院依職權調取被告
      台灣高等法院前案記錄表查核結果，被告係於91年9月5日
      22時許在其住所施用第二級毒品安非他命，經本院92年毒
      聲字第 523號裁定送勒戒處所觀察、勒戒，惟於觀察、勒
      戒後，認有繼續施用毒品之傾向，乃由檢察官聲請本院於
      93年12月13日以93年毒聲字第1087號裁定令入戒治處所強
      制戒治，嗣被告則於94年1月5日入雲林戒治所，執行強制
      戒治，並於同年8月5日停止戒治處分，目前被告在監係因
      撤銷前案之假釋，而執行原彰化地方法院檢察署85年執字
      第1854號、92年執更字第903號之殘刑，應執行有期徒刑6
      年1月19日，有前揭前案記錄表、本院92年度毒聲字第523
      號刑事裁定及本院93年度毒聲字第1087號刑事裁定在卷可
      稽，是目前被告在監係執行殘刑，並無另犯不名譽之罪而
      被處徒刑之情形，至原告所提本院於92年 3月27日所為92
      年度訴字第 281號刑事判決書一件，依該判決書之記載，
      雖該案被告甲○○係因連續施用第二級毒品罪，被判處有
      期徒刑伍月，又因連續續施用第一級毒品罪，被判處有期
      徒刑拾，而應執行有期徒刑壹年（註：該判決於92年 4月
      17日確定），惟查：該案被告甲○○係民國66年 4月14日
      生，其身分證統一編號為Ｚ000000000，住所為彰化縣永靖
      鄉○○村○○路○段100巷12號，此有該被告之台灣高等法
      院前案記錄表及臺灣彰化地方法院檢察署90年度毒偵字第
      338 號檢察官不起訴處分書在卷供考，而本件被告甲○○
      係民國○○年 ○月○○日生，身分證統一編號為Ｚ000000000，
      住所為彰化市○○路五權里1段74巷7號，兩者並非同一人
      ，原告以本院92年度訴字第281號刑事判決書作為證明本
      件被告犯不名譽之罪被處徒刑之證據，顯有錯誤。綜上說
      明，原告前揭主張，核與首揭法條尚有未合，其該部分之
      主張即為無理由，應予駁回。
    (二)又原告主張被告於婚後經常因施用毒品而進出監獄多次一
      節，查：經本院依職權調閱被告台灣高等法院前案記錄表
      ，被告因施用毒品案件，經本院 81年訴字第218號判決有
      期徒刑3年2月，嗣於81年9月15日入監執行，而於83年5月
      10日因縮短刑期假釋出獄；後於 84年7月29日入監執行殘
      刑，後於90年12月12日因縮短刑期假釋出監；嗣又因違反
      肅清煙毒條例案件，經本院於 85年7月22日以本院85年重
      訴字第18號判決確定，應執行有期徒刑8年6月，而於85年
      8月19日入監，嗣假釋後付保護管束；嗣於 93年12月13日
      ，經本院以93年毒聲字第1087號裁定強制戒治，嗣被告則
      於94年1月5日入雲林戒治所，執行強制戒治，並於同年 8
      月 5日停止戒治處分，目前被告在監係因撤銷前案之假釋
      ，而執行原彰化地方法院檢察署85年執字第1854號、92年
      執更字第 903號之殘刑，應執行有期徒刑6年1月19日，有
      前揭前案記錄表在卷可查，是被告確實於兩造婚姻關係存
      續中，前後進出監獄多次，原告此部分之主張，堪認為真
      實。
    (三)按民法第 1052條第2項規定：「有前項以外之重大事由，
      難以維持婚姻者，夫妻之一方得請求離婚。」此係關於夫
      妻請求裁判離婚事由之概括規定，其目的在使夫妻請求裁
      判離婚之事由較富彈性，是夫妻間若已發生足使「婚姻難
      以維持之重大事由」，縱不符同條第一項所列各款情形，
      自仍得依上開第二項規定訴請離婚。又是否有難以維持婚
      姻之重大事由，判斷標準為婚姻是否已生破綻而無回復之
      希望，及依客觀之標準，難以維持婚姻之事實，是否已達
      於倘處於同一境況，任何人均將喪失維持婚姻希望之程度
      以決之。本件被告染上毒癮，前後進出監獄多次，兩造夫
      妻聚少離多，感情甚為淡薄，兩造間感情之疏離顯然已使
      婚姻生破綻而難有回復之望，依客觀情形判斷，應認兩造
      之婚姻已達於難以維持之程度，且其事由，被告亦屬可歸
      責之一方，原告據以請求判決離婚，自屬有理由，應予准
      許。
四、訴訟費用負擔之依據：民事訴訟法第78條。
中　　華　　民　　國　　94　　年　　9 　　月　　21　　日
                        家事法庭法  官  邱月嬌
上為正本係照原本作成。
如對本判決上訴，應於判決送達後二十日內向本院提出上訴狀（
須附繕本）。
中　　華　　民　　國　　94　　年　　9 　　月　　22　　日
                                書記官  陳昌哲
